【裁判字號】    98,訴,345
【裁判日期】    980331
【裁判案由】    毒品危害防制條例
【裁判全文】
臺灣板橋地方法院刑事判決               98年度訴字第345號
公  訴  人  臺灣板橋地方法院檢察署檢察官
被      告  甲○○
                    （現於臺灣新店戒治所強制戒治中）
上列被告因毒品危害防制條例案件，經檢察官提起公訴（97年度
偵字第20233 號、97年度偵緝字第1794號），於本院準備程序進
行中，被告就被訴之事實為有罪陳述，經告知被告簡式審判程序
之旨，並聽取當事人之意見後，裁定進行簡式審判程序判決如下
：
    主  文
甲○○轉讓第一級毒品，累犯，處有期徒刑壹年貳月，扣案之海
洛因（淨重零點貳柒公克，不含外包裝袋）沒收銷燬。又明知為
禁藥，而轉讓，累犯，處有期徒刑柒月。又幫助施用第一級毒品
，累犯，處有期徒刑肆月。應執行有期徒刑壹年捌月，扣案之海
洛因（淨重零點貳柒公克，不含外包裝袋）沒收銷燬。
    事  實
一、甲○○前：(一)肅清煙毒條例案件，經臺灣高等法院76年度上
    訴字第2524號分別判決有期徒刑13年、3 年6 月、3 年6 月
    ；又因侵占案件，經本院76年度訴字第341 號判處有期徒刑
    7 月確定，前揭4 罪經合併定應執行刑為有期徒刑15年6 月
    ，經裁定減刑，而於民國81年7 月16日假釋出監，惟該假釋
    嗣後經撤銷，尚餘殘刑4 年2 月1 日。(二)其後因違反麻醉藥
    品管理條例案件，先後經臺灣臺北地方法院以83年度易字第
    213 號判決有期徒刑6 月確定、臺灣高等法院以83年上易字
    第43 64 號判決有期徒刑7 月確定、臺灣士林地方法院以84
    年度易字第90 6號判決有期徒刑9 月確定，暨因槍砲案件經
    臺灣士林地方法院83年度易字第3162號判決有期徒刑3 月確
    定，上揭各罪經接續前述(一)之殘刑而為執行後，於86年10月
    9 日再經假釋付保護管束，惟該假釋嗣後亦遭撤銷，尚餘殘
    刑2 年9 月4 日。(三)繼又因毒品危害防制條例案件，經臺灣
    高等法院87年度上訴字第5062號、最高法院88年度台上字第
    1696號判決有期徒刑5 年6 月確定，經與上揭(二)所載之假釋
    殘刑接續執行後，於95年1 月12日縮短刑期執行完畢。
二、詎其仍不知悔改，明知海洛因、甲基安非他命分別係毒品危
    害防制條例所列管之第一級、第二級毒品，甲基安非他命並
    經行政院衛生署公告為禁止使用之藥品，屬於藥事法第22條
    第1 項第1 款所稱之禁藥，非經許可，均不得擅自轉讓、施
    用或持有，詎其竟基於轉讓第一級毒品海洛因（下均簡稱海
    洛因）、禁藥即第二級毒品甲基安非他命（下均簡稱禁藥甲
    基安非他命）及幫助他人施用海洛因之犯意：
  (一)於97年3 月16日20時許，在臺北縣板橋市○○路與實踐路口
    ，無償轉讓海洛因1 包（毛重0.49公克、淨重0.27公克）予
    陳信諺，而為埋伏員警當場查獲，並在甲○○身上扣得為供
    己施用而與前揭轉讓予陳信諺海洛因同時購入之海洛因19包
    （驗後合計淨重5.79公克）、分裝勺3 支、分裝袋19個，另
    在陳信諺身上扣得上開受轉讓之海洛因1 包（陳信諺涉犯持
    有暨施用毒品部分，另經臺灣板橋地方法院檢察署97年度偵
    字第3944號偵查後向本院聲請觀察、勒戒）。
  (二)又於97年7 月5 日某時許向真實姓名年籍不詳綽號「阿發」
    之人購得甲基安非他命後，基於與其同居一處之女友林子媗
    任意取之施用亦不違背其本意之不確定故意，於97年7 月5
    日某時起至97年7 月7 日凌晨1 時為警查獲時止之期間內某
    時，在臺北縣板橋市○○路○段177 號4 樓住所內，無償提
    供重量約0.2 至0.3 公克左右之甲基安非他命供林子媗任意
    取之施用（林子媗施用甲基安非他命之犯行部分，另經同前
    署檢察官以97年度毒偵字第7011號偵查起訴）。
  (三)復於97年7 月間某時，在前揭住處，先由林子媗交付新臺幣
    （下同）1,000 元至2,000 元不等之金額，再由其出面向姓
    名年籍不詳綽號「阿發」之成年男子購買海洛因，俟「阿發
    」將海洛因交付予甲○○後，再由甲○○交付予林子媗，兩
    人並於同年7 月7 日凌晨4 時為警採尿前回溯26小時內之某
    時，共同於臺北縣中和市○○路174 號3 樓B 室內施用海洛
    因，以此方式幫助林子媗施用海洛因（林子媗施用海洛因之
    犯行部分，另經同前署檢察官以97年度毒偵字第7011號偵查
    起訴）。嗣於97年7 月7 日1 時許，為警在臺北縣板橋市○
    ○街98巷8 號2 樓查獲，並扣得海洛因20包（驗後合計淨重
    2.50公克）、分裝袋6 個。
三、案經臺北縣政府警察局板橋分局報告臺灣板橋地方法院檢察
    署檢察官偵查起訴。
    理  由
一、按除被告所犯為死刑、無期徒刑、最輕本刑為3 年以上有期
    徒刑之罪或高等法院管轄第一審案件者外，於第一次審判期
    日前之準備程序進行中，被告先就被訴事實為有罪之陳述時
    ，審判長得告知被告簡式審判程序之旨，並聽取當事人、代
    理人、辯護人及輔佐人之意見後，裁定進行簡式審判程序，
    刑事訴訟法第273 條之1 第1 項定有明文。經核本件被告所
    犯係死刑、無期徒刑、最輕本刑為3 年以上有期徒刑以外之
    罪，其於準備程序中就被訴事實為有罪之陳述，經法官告知
    簡式審判程序之旨，並聽取公訴人、被告之意見後，本院爰
    依首揭規定，合議裁定由受命法官獨任進行簡式審判程序，
    合先敘明。
二、上揭事實，業經被甲○○於偵查及本院審理中坦承不諱，核
    與證人陳信諺、林子媗於偵查所為之證述情節大致相符。另
    為警自證人陳信諺身上所扣得之海洛因1 包（淨重0.27公克
    ），確含第一級毒品海洛因之事實，已有臺北縣政府警察局
    板橋分局查獲涉嫌違反毒品危害防制條例案件毒品初步鑑驗
    報告單1 份附於臺灣板橋地方法院檢察署97年度毒偵字第39
    44號陳信諺被訴毒品危害防制條例案件之卷宗內可稽（詳該
    卷宗第32頁），再佐以為警自被告身上所查扣之海洛因19包
    （驗後淨重5.79公克），已據被告供係與前揭轉讓予陳信諺
    海洛因1 包同時購入，而該19包海洛因，送請鑑定後，乃屬
    第一級毒品海洛因等情，已有法務部調查局濫用藥物實驗室
    97年4 月25日調科壹字第09723020930 號鑑定書可稽（臺灣
    板橋地方法院檢察署97年度偵字第9897號卷第62頁），即足
    認定被告轉讓予陳信諺之扣案物確屬第一級毒品海洛因無誤
    ；另被告確有轉讓禁藥甲基安非他命給林子媗及幫助其施用
    海洛因之犯行，亦可由證人林子媗為警查獲所採集之尿液，
    經送臺灣檢驗科技股份有限公司以EIA 酵素免疫分析法初步
    檢驗，再以GC/M S氣相層析質譜儀法確認檢驗結果，呈現鴉
    片類（海洛因）、安非他命類（甲基安非他命）陽性反應乙
    節，有同前署97年度毒偵字第7011號起訴書可稽之事實足資
    佐證，而被告同時購入並為警查扣之海洛因20包（合計淨重
    2.50公克），經送請法務部調查局濫用藥物實驗室鑑定後，
    亦確屬第一級毒品海洛因，有該局97年8 月6 日調科壹字第
    09723032220 號鑑定書可憑（同前署97年度偵字第20233 號
    偵查卷第60頁），堪認被告前揭自白與事實相符。綜上調查
    ，本件事證明確，被告各該犯行洵堪認定，均應予依法論科
    。
三、查安非他命迭經行政院衛生署於69年12月8 日衛署藥字第30
    1124號、79年10月9 日衛署藥字第904142號公告列入藥物藥
    商管理法第16條第1 款（即現行藥事法第22條第1 項第1 款
    ）之禁藥管理，迄今尚屬禁藥，而甲基安非他命屬安非他命
    成分，亦經行政院衛生署於75年7 月11日衛署藥字第597627
    號公告禁止使用在案，此有行政院衛生署95年5 月23日衛署
    藥字第0960021716號函可參，同時安非他命、甲基安非他命
    亦屬毒品危害防制條例第2 條第2 項規定之第2 級毒品。按
    藥事法第83條第1 項法定刑為7 年以下有期徒刑，得併科5
    百萬元以下罰金，較毒品危害防制條例第8 條第2 項之法定
    刑為重，且藥事法第83條第1 項係於93年4 月21日修正公布
    ，同年月23日施行，94年2 月5 日及95年5 月30日修正公布
    之藥事法該條項並未修正，為毒品危害防制條例之後法，而
    毒品之範圍尚包括影響精神物質與其製品，藥事之管理亦非
    僅止於藥品之管理，毒品未必係經公告之禁藥，禁藥亦未必
    為毒品，是毒品危害防制條例與藥事法二者，並無必然之特
    別法與普通法關係，故除有轉讓之第二級毒品達毒品危害防
    制條例第8 條第6 項之一定數量，經依法加重後之法定刑較
    藥事法第83條第1 項之法定刑為重之情形外，因藥事法第83
    條第1 項為後法，且為重法，應優先適用藥事法處罰（臺灣
    高等法院暨所屬地方法院94年11月25日法律座談會刑事類提
    案第8 號決議，及最高法院95年度臺上字第1325號、96年度
    臺上字第3582號等判決要旨參照）。是核被告分別轉讓海洛
    因、禁藥甲基安非他命，及幫助他人施用海洛因等行為，係
    犯毒品危害防制條例第8 條第1 項之轉讓第一級毒品罪、藥
    事法第83條第1 項之轉讓禁藥罪及刑法第30條第1 項前段、
    毒品危害防制條例第10條第1 項之幫助施用第一級毒品罪。
    又被告轉讓第一級毒品、幫助施用第一級毒品前持有之低度
    行為，均為轉讓第一級毒品及幫助施用第一級毒品海洛因之
    高度所吸收，不另論罪（至被告持有第二級毒品之行為與轉
    讓行為同為實質上一罪之階段行為，高度之轉讓行為既已依
    藥事法加以處罰，依法律適用完整性之法理，其低度之持有
    甲基安非他命行為，自不能再行割裂適用毒品危害防制條例
    加以處罰，此可參見最高法院82年度台上字第4076號、第66
    13號判決意旨，但查藥事法對於持有禁藥之行為未設有處罰
    規定，故被告持有甲基安非他命之行為即無庸論述之）。公
    訴意旨固認被告所為如事實二(二)所示犯行係涉犯毒品危害防
    制條例第8 條第2 項之轉讓第二級毒品罪，尚有誤會，然其
    基本事實均同一，且已經蒞庭檢察官當庭更正，是以本案
    自毋庸變更起訴法條，附此敘明。又被告幫助施用第一級毒
    品犯行，係屬幫助犯，爰依刑法第30條第2 項規定減輕其刑
    。被告所犯上開3 罪間，犯意各別，罪名互殊，應予分論併
    罰。再被告有如犯罪事實欄所載之犯罪科刑執行情形，有臺
    灣高等法院被告前案紀錄表1 份在卷可憑，其受有期徒刑之
    執行完畢後，5 年以內故意再犯本件有期徒刑以上之罪，均
    為累犯，應各依刑法第47條第1 項之規定加重其刑，其中就
    幫助施用第一級毒品罪部分，並依法先加後減之。復按轉讓
    毒品達一定數量者，加重其刑至二分之一，其標準由行政院
    定之，毒品危害防制條例第8 條第6 項定有明文；並行政院
    據該規定於93年1 月7 日發布轉讓持有毒品加重其刑之數量
    標準，該標準第2 條第1 項第1款 規定，轉讓第一級毒品：
    淨重5 公克以上者，加重其刑至二分之一。然查，被告轉讓
    予證人陳信諺之海洛因，數量僅有淨重0.27公克，至被告所
    轉讓予林子媗之甲基安非他命，則經林子媗施用完畢，無法
    測得實際重量，惟觀被告陳述其僅有購得重量約0.2 公克、
    0.3 公克而由林子媗任意取之乙情，又已查無證據證明其所
    轉讓之數量已逾毒品危害防制條例第8 條第6 條所定之數量
    ，揆諸「罪證有疑，利歸被告」之證據法則，自難認被告先
    後轉讓之第一級毒及第二級毒品淨重之數量已逾上開標準，
    無庸依毒品危害防制條例第8 條第6 項之規定加重其刑。爰
    審酌被告有如前開所示之犯罪科刑紀錄，有臺灣高等被告前
    案紀錄表在卷可佐，素行不佳，猶轉讓海洛因、禁藥甲基安
    非他命供他人施用，暨幫助他人施用海洛因，不僅戕害他人
    身心，亦對社會治安造成危害，應予非難，兼衡被告犯罪之
    動機、目的、所轉讓之數量非鉅、與證人林子媗係屬同居之
    男女朋友關係及犯罪後坦承犯行，已知悔悟等一切情狀，分
    別量處如主文所示之刑，並定其應執行刑，以資懲儆。
四、末者，自證人陳信諺處所扣得之海洛因1 包（淨重0.27公克
    ），經鑑定後確屬第一級毒品海洛因乙節，已於前述，則不
    論屬於被告與否，應依毒品危害防制條例第18條第1 項前段
    規定併予宣告沒收銷燬之。然上開毒品之外包裝袋1 只，已
    因被告轉讓而屬證人陳信諺所有，非被告所有之物，又非屬
    違禁物，爰不為沒收之諭知。另其餘扣得之海洛因19包（驗
    後合計淨重5.79公克）、分裝勺3 支、分裝袋19個、海洛因
    20包（驗後合計淨重2.50公克）、分裝袋6 個，均係被告所
    有，供其施用毒品犯罪所用或預備之物，此據被告在本院審
    理中供述明確，均無本案犯罪無涉，自無庸併予宣告沒收或
    沒收銷燬之，附此敘明。
據上論斷，應依刑事訴訟法第273 條之1 第1 項、第299 條第1
項前段，毒品危害防制條例第8 條第1 項、第10條第1 項、第18
條第1 項前段，藥事法第83條第1 項，刑法第11條、第30條第2
項、第47條第1 項、第51條第5 款，判決如主文。
本案經檢察官江祐丞到庭執行職務。
中    華    民    國    98    年    3     月    31    日
                  刑事第十七庭  法  官  邱景芬
以上正本證明與原本無異。
如不服本判決應於收受判決後10日內向本院提出上訴書狀，並
應敘述具體理由。其未敘述上訴理由者，應於上訴期間屆滿後
20日內向本院補提理由書（均須按他造當事人之人數附繕本）
「切勿逕送上級法院」。
                                書記官  黃文儀
中    華    民    國    98    年    4     月    2     日
附錄本案論罪科刑法條全文：
毒品危害防制條例第8條
轉讓第一級毒品者，處 1 年以上 7 年以下有期徒刑，得併科新
臺幣 1 百萬元以下罰金。
轉讓第二級毒品者，處 6 月以上 5 年以下有期徒刑，得併科新
臺幣 70 萬元以下罰金。
轉讓第三級毒品者，處 3 年以下有期徒刑，得併科新臺幣 30 萬
元以下罰金。
轉讓第四級毒品者，處 1 年以下有期徒刑，得併科新臺幣 10 萬
元以下罰金。
前四項之未遂犯罰之。
轉讓毒品達一定數量者，加重其刑至二分之一，其標準由行政院
定之。
藥事法第83條
明知為偽藥或禁藥，而販賣、供應、調劑、運送、寄藏、牙保、
轉讓或意圖販賣而陳列者，處7年以下有期徒刑，得併科新臺幣5
百萬元以下罰金。
犯前項之罪，因而致人於死者，處 7 年以上有期徒刑，致重傷者
，處 3 年以上 12 年以下有期徒刑。
因過失犯第 1 項之罪者，處 2 年以下有期徒刑、拘役或科新臺
幣 30 萬元以下罰金。
第 1 項之未遂犯罰之。
中華民國刑法第30條
幫助他人實行犯罪行為者，為幫助犯。雖他人不知幫助之情者，
亦同。
幫助犯之處罰，得按正犯之刑減輕之。
毒品危害防制條例第10條
施用第一級毒品者，處 6 月以上 5 年以下有期徒刑。
施用第二級毒品者，處 3 年以下有期徒刑。


司法院資訊處製作；財團法人民間司法改革基金會備份。
